【裁判字號】    98,訴,4321
【裁判日期】    990311
【裁判案由】    毒品危害防制條例
【裁判全文】
臺灣板橋地方法院刑事判決              98年度訴字第4321號
公  訴  人  臺灣板橋地方法院檢察署檢察官
被      告  甲○○
上列被告因違反毒品危害防制條例案件，經檢察官提起公訴（98
年度毒偵字第7040號），被告於準備程序中就被訴事實為有罪之
陳述，經告知簡式審判程序之旨，並聽取當事人之意見後，本院
合議庭裁定由受命法官獨任進行簡式審判程序，判決如下：
    主  文
甲○○施用第一級毒品，累犯，處有期徒刑玖月。
    事  實
一、甲○○前於民國87年間因施用毒品案件，經本院裁定送觀察
    、勒戒後，認無繼續施用毒品之傾向，於87年10月22日執行
    完畢釋放出所，並經臺灣板橋地方法院檢察署檢察官以87年
    偵字第21696 號為不起訴處分確定。復於91年間因施用毒品
    案件，經本院以91年度毒聲字第423 號裁定令入戒治處所施
    以強制戒治，於92年7 月22日停止戒治付保護管束，而於92
    年8 月10日保護管束期滿未經撤銷，視為強制戒治執行完畢
    ，並由檢察官提起公訴，經本院以91年度訴字第591 號判處
    有期徒刑6 月、8 月，應執行有期徒刑1 年確定；又於同年
    間因竊盜案件，經臺灣士林地方法院以91年度易字第671 號
    判處有期徒刑9 月確定，與前揭施用毒品案件，經臺灣士林
    地方法院以92年度聲字第59號裁定應執行有期徒刑1 年9 月
    確定，於94年1 月11日假釋付保護管束出監，而於94年3 月
    22日保護管束期滿未經撤銷，視為執行完畢。另於97年間因
    竊盜案件，經臺灣桃園地方法院以97年度桃簡字第2723號判
    處有期徒刑3 月確定，於97年11月25日易科罰金執行完畢。
    詎猶不知悔改，基於施用第一級毒品海洛因及第二級毒品甲
    基安非他命之犯意，於98年9 月19日晚間某時許，在臺北縣
    新莊市友人住處，以將海洛因及甲基安非他命混合後加水稀
    釋，再以針筒注射手臂血管之方式（起訴書略載施用之時間
    、地點、方式，均予補充），同時施用第一級毒品海洛因及
    第二級毒品甲基安非他命1 次。嗣於98年9 月20日（起訴書
    誤載為98年9 月13日）13時50分許，為警在其位於臺北縣樹
    林市○○街46巷10號5 樓之住處查獲，並扣得其友人許銘忠
    所有之注射針筒3 支，經警採尿送驗結果，呈鴉片類嗎啡及
    甲基安非他命陽性反應，始悉上情。
二、案經臺北縣政府警察局樹林分局報告臺灣板橋地方法院檢察
    署檢察官偵查起訴。
    理  由
一、本件被告甲○○所犯為死刑、無期徒刑、最輕本刑為3 年以
    上有期徒刑以外之罪，且非高等法院管轄第一審之案件，於
    本院準備程序進行中，被告就被訴事實為有罪之陳述，經告
    知被告簡式審判程序之旨，並聽取公訴人及被告之意見後，
    本院合議庭裁定由受命法官獨任進行簡式審判程序，合先敘
    明。
二、上揭犯罪事實，業據被告於本院審理中坦承不諱，且被告在
    警局經其同意採尿送驗之結果，確呈第一級毒品海洛因之代
    謝物嗎啡及第二級毒品甲基安非他命之代謝物甲基安非他命
    陽性反應等情，有臺北縣政府警察局樹林分局毒品危害防制
    條例被移送者姓名暨代碼對照表、尿液檢體監管紀錄表、臺
    灣檢驗科技股份有限公司98年10月7 日出具之濫用藥物檢驗
    報告（編號：UL/2009/90753 號）各1 紙附卷可稽，足見被
    告自白核與事實相符。
三、按毒品危害防制條例於92年7 月9 日修正公布，自93年1 月
    9 日施行，其中第20條、第23條將施用毒品之刑事處遇程序
    ，區分為「初犯」及「5 年內再犯」、「5 年後再犯」。依
    其立法理由之說明：「初犯」，經觀察、勒戒或強制戒治後
    ，應為不起訴處分或不付審理之裁定；經觀察、勒戒或強制
    戒治執行完畢釋放後，「5 年內再犯」者，因其再犯率甚高
    ，原實施之觀察、勒戒及強制戒治既已無法收其實效，爰依
    法追訴或裁定交付審理。至於經觀察、勒戒或強制戒治執行
    完畢釋放後，「5 年後再犯」者，前所實施之觀察、勒戒或
    強制戒治已足以遮斷其施用毒品之毒癮，為期自新及協助其
    斷除毒癮，仍適用「初犯」規定，先經觀察、勒戒或強制戒
    治之程序。從而依修正後之規定，僅限於「初犯」及「5 年
    後再犯」2 種情形，始應先經觀察、勒戒或強制戒治程序。
    倘被告於5 年內已再犯，經依法追訴處罰，縱其第3 次（或
    第3 次以上）再度施用毒品之時間，在初犯經觀察、勒戒或
    強制戒治執行完畢釋放5 年以後，已不合於「5 年後再犯」
    之規定，且因已於「5 年內再犯」，顯見其再犯率甚高，原
    實施觀察、勒戒或強制戒治，已無法收其實效，即應依該條
    例第10條處罰（最高法院95年5 月9 日95年度第7 次及97年
    9 月9 日97年度第5 次刑事庭會議決議參照）。查本件被告
    前於87年間因施用毒品案件，經本院裁定送觀察、勒戒後，
    認無繼續施用毒品之傾向，於87年10月22日執行完畢釋放出
    所，並經臺灣板橋地方法院檢察署檢察官以87年偵字第2169
    6 號為不起訴處分確定；復於91年間因施用毒品案件，經本
    院以91年度毒聲字第423 號裁定令入戒治處所施以強制戒治
    ，於92年7 月22日停止戒治付保護管束，而於92年8 月10日
    保護管束期滿未經撤銷，視為強制戒治執行完畢，並由檢察
    官提起公訴，經本院以91年度訴字第591 號判處有期徒刑6
    月、8 月，應執行有期徒刑1 年確定等情，有臺灣高等法院
    被告前案紀錄表1 份在卷足憑。則被告本件施用第一、二級
    毒品之時間，雖距離前述強制戒治執行完畢已逾5 年，惟其
    前既已於5 年內再犯施用毒品案件，參諸前揭說明，被告本
    件施用毒品之行為，即不合於「5 年後再犯」之規定，自應
    依毒品危害防制條例第10條規定追訴處罰。從而，本案事證
    明確，被告上開施用第一、二級毒品之犯行，洵堪認定，應
    依法論科。
四、查海洛因及甲基安非他命分屬毒品危害防制條例第2 條第2
    項第1 款、第2 款所規定之第一、二級毒品，核被告所為，
    係犯毒品危害防制條例第10條第1 項施用第一級毒品罪及同
    條第2 項施用第二級毒品罪。其因施用海洛因及甲基安非他
    命而持有該等毒品之低度行為，為其施用之高度行為所吸收
    ，均不另論罪。而被告係將海洛因與甲基安非他命混合後同
    時施用，則其以1 施用行為同時觸犯施用第一級毒品及施用
    第二級毒品2 罪名，為想像競合犯，應依刑法第55條前段規
    定從一重之施用第一級毒品罪處斷；檢察官認被告係基於各
    別犯意所為，應予分論併罰，容有誤會。又被告前受有如事
    實欄所載罪刑宣告及執行紀錄，有上述前案紀錄表在卷可考
    ，其於受有期徒刑之執行完畢後，5 年以內故意再犯本件有
    期徒刑以上之罪，為累犯，應依刑法第47條第1 項規定加重
    其刑。爰審酌被告前曾因施用毒品案件經觀察、勒戒及強制
    戒治之程序，竟猶不知悔改，復再犯本件施用毒品罪，顯然
    無視毒品對於其自身健康之戕害及對於社會安全與公共秩序
    之潛在危害；惟念及施用毒品固戕害個人健康至鉅，然就他
    人權益之侵害仍屬有限，兼衡其犯罪動機、目的、手段，且
    犯後坦承犯行，態度尚佳等一切情狀，量處如主文所示之刑
    。至扣案之注射針筒3 支，均係被告友人許銘忠所有，非被
    告所有之物，業經證人許銘忠於警詢中證述明確，爰不為沒
    收之諭知，附此敘明。
據上論斷，應依刑事訴訟法第273 條之1 第1 項、第299 條第1
項前段，毒品危害防制條例第10條第1 項、第2 項，刑法第11條
前段、第47條第1 項、第55條，判決如主文。
本案經檢察官黃怡華到庭執行職務。
中    華    民    國    99    年    3     月    11    日
                  刑事第十五庭  法  官  廖欣儀
以上正本證明與原本無異。
如不服本判決應於收受判決後10日內向本院提出上訴書狀，並應
敘述具體理由。其未敘述上訴理由者，應於上訴期間屆滿後20日
內向本院補提理由書（均須按他造當事人之人數附繕本）「切勿
逕送上級法院」。
                                書記官  顏偉林
中    華    民    國    99    年    3     月    11    日
附錄本案論罪科刑法條全文：
毒品危害防制條例第10條
施用第一級毒品者，處6 月以上5 年以下有期徒刑。
施用第二級毒品者，處3 年以下有期徒刑。

司法院資訊處製作；財團法人民間司法改革基金會備份。
